【裁判字號】    89,台上,1370
【裁判日期】    890316
【裁判案由】    過失致人於死
【裁判全文】
最高法院刑事判決                              八十九年度台上字第一三七○號
    上  訴  人  甲○○
    選任辯護人  陳棋銘律師
右上訴人因過失致人於死案件，不服台灣高等法院中華民國八十六年十一月十八日第
二審更審判決（八十六年度交上更(一)字第四五號，起訴案號：台灣桃園地方法院檢察
署八十三年度偵字第一五○三○號），提起上訴，本院判決如左：
    主  文
原判決撤銷，發回台灣高等法院。
    理  由
本件原判決認定上訴人甲○○於民國八十三年二月十三日下午八時四十分許，駕駛車
號ＫＴ－九○○六號自用小客車，由桃園縣南崁往桃園市方向行駛，途經桃園市○○
路一一七九號前，應注意車前狀況，隨時採取必要之安全措施，竟疏於注意，適有行
人陳林素粉橫越道路，上訴人閃煞不及，致撞及陳林素粉，陳林素粉被撞後喊聲「你
撞到我了」，上訴人聞聲已知肇事且陳林素粉尚未死亡，卻為逃避肇事責任，竟不下
車察看將陳林素粉送醫，猶急速倒車，使陳林素粉跌落地面，倒地不起，上訴人倒車
至春日路、大興路口再轉往大興路逃逸。陳林素粉因被撞而跌落地上未能及時送醫，
致被不明車輛輾壓致死等情。因而撤銷第一審無罪之判決，改處上訴人過失致人於死
罪刑。固非無見。
惟查：(一)有罪之判決書，應記載犯罪之事實，諸凡有關犯罪之時間、地點、方法、態
樣，以及其他與適用法律有關之事項，均應為詳實之記載，始足為適用法律之依據。
原判決事實欄僅記載：「上訴人閃煞不及，致撞及陳林素粉，……致陳林素粉跌落地
面，倒地不起……未能及時送醫，致被不明車輛輾壓致死」等語，然就上訴人所駕駛
之車輛究係何部位撞及被害人陳林素粉﹖被害人身體受有如何之傷害﹖嗣被害人又係
於何時遭其他車輛輾壓﹖再致如何之傷害而死亡等與上訴人是否成立過失致人於死罪
有關之事項，則未明白認定，詳細記載，尚不足資為適用法律之依據。(二)犯罪事實應
依證據認定之，且該證據須足以證明犯罪事實為真實方足相當，如未能發現相當之證
據，自不能以推測或擬制方法以為裁判基礎。原判決認定上訴人曾駕車撞及被害人倒
地不起，係以證人徐沛浩之證述為主要論據。然證人徐沛浩於歷次偵審時均證稱：「
上訴人駕車急速倒車，即讓其先行，伊往前開，發現前方有人躺在地上（靠中間雙黃
線），動也不動，伊直覺那人被撞，乃繞過該人迴轉逆向行駛追趕上訴人車子並抄下
其車號」等語。核該證詞僅足證明證人曾見被害人橫躺路上，上訴人倒車離去之事實
，似不足資為上訴人曾駕車撞倒被害人之證明。況上訴人一再辯稱係被害人自行走過
來，趴在其車引擎蓋上云云，而證人即當時坐在上訴人所駕駛車輛內之李衍杞、李衍
蘭、李吳順及葉桂香亦均證述上訴人於見被害人行至車道，即慢踩煞車，而約在被害
人前方七、八公尺處停住車輛，然被害人突然雙手趴在車輛引擎蓋上，並說：「你撞
到我了」等語，上訴人以為被害人具有惡意，乃直接倒車等語，與上訴人所辯若合符
節，乃原判決就上開目擊證人之證詞徒以係迴護上訴人之詞，不予採信，反以推測之
詞遽認上訴人曾駕車撞及被害人，致被害人受傷倒地，其採證認事不無違背經驗法則
。(三)審理事實之法院，對於案內一切證據，除認為不必要者外，均應詳為調查，然後
基於調查所得之心證以為判斷之基礎，故證據雖已調查，而尚有其他必要部分並未調
查，仍難遽為被告有利或不利之認定。本件原判決另依憑國立台灣大學醫學院病理學
研究中心八十六年十月二十三日（八六）醫秘字第二五○一號函附法醫案例諮詢回覆
書認定被害人係遭上訴人駕車撞傷倒地後，未能及時送醫致遭不明車輛輾壓致死。惟
查依上開回覆書鑑定結果一所載死者陳林素粉其死因為顱腦部損傷，導致昏迷死亡，
其形成原因為車禍高速撞擊死者左側正前方所致，死者在被車輛撞擊後，不久便死亡
等語，而上訴人所駕駛之車輛於案發後經勘驗結果，僅左前保險桿有新噴漆痕，有勘
驗筆錄在卷可稽（見相字卷第四十一頁），若認此為撞擊點，則上訴人所駕駛之上開
車輛經高速撞擊被害人後，有無可能僅致保險桿油漆剝落﹖另被害人受有顱腦部損傷
之傷害後有無可能出聲叫喊「你撞到我了」﹖此與判斷上訴人是否確曾駕車撞擊被害
人至有關係，乃原審未深入調查釐清，遽為上訴人不利之認定，自嫌速斷且有查證未
盡之違法。上訴意旨指摘原判決不當，非無理由，應認原判決仍有撤銷發回更審之原
因。又本件雖屬刑事訴訟法第三百七十六條第一款所列之案件，惟於修正刑事訴訟法
施行前，原得上訴於第三審法院，且已繫屬於法院，依刑事訴訟法施行法第五條第一
項規定，仍應依施行前之法定程序終結之，附此明。
據上論結，應依刑事訴訟法第三百九十七條、第四百零一條，判決如主文。
中      華      民      國    八十九    年      三      月     十六     日
                              最高法院刑事第十庭
                                  審判長法官  曾  有  田
                                        法官  陳  宗  鎮
                                        法官  劉  介  民
                                        法官  魏  新  和
                                        法官  孫  增  同
      右正本證明與原本無異
                                              書  記  官
中      華      民      國    八十九    年      三      月    二十二    日


司法院資訊處製作；財團法人民間司法改革基金會備份。
